
---
title: "Análisis Estadístico - Cátedra AES1018"
author: "Estudiante"
format: pdf
editor: visual
---

## 1. Análisis Descriptivo

### Clasificación de variables

Las variables del conjunto de datos se clasifican de la siguiente forma:

| Variable             | Tipo de Variable                   |
|----------------------|------------------------------------|
| ID                   | Cualitativa nominal (ID única)     |
| Sexo                 | Cualitativa nominal                |
| Edad                 | Cuantitativa continua              |
| Fuma                 | Cualitativa nominal                |
| Estatura             | Cualitativa ordinal (Baja/Alta)   |
| Colegio              | Cualitativa nominal                |
| Estrato              | Cuantitativa discreta              |
| Financiacion         | Cualitativa nominal                |
| Acumulado            | Cuantitativa continua              |
| Gastos               | Cuantitativa continua              |
| Ingreso              | Cuantitativa continua (en millones)|
| Clases               | Cualitativa nominal                |
| Pandemia             | Cualitativa ordinal                |
| Clases_virtuales     | Cualitativa ordinal                |
| Estadistica          | Cualitativa ordinal                |
| Inseguridad          | Cualitativa ordinal                |
| Vida_cotidiana       | Cualitativa ordinal                |
| Puntaje              | Cuantitativa discreta              |

### Carga de datos

```{r}
library(readxl)
library(dplyr)
library(ggplot2)
library(e1071)

datos <- read_excel("Estudiantes.xlsx")
```

### Tabla de frecuencia para variable cuantitativa (Edad)

```{r}
table(cut(datos$Edad, breaks = 10))
```

### Gráficos

```{r}
# Histograma de Edad
ggplot(datos, aes(x = Edad)) +
  geom_histogram(binwidth = 1, fill = "skyblue", color = "black") +
  labs(title = "Histograma de Edad", x = "Edad", y = "Frecuencia")

# Diagrama de caja por Sexo
ggplot(datos, aes(x = Sexo, y = Edad)) +
  geom_boxplot(fill = "lightgreen") +
  labs(title = "Diagrama de Caja de Edad según Sexo")
```

### Estadígrafos

```{r}
# Edad
media <- mean(datos$Edad, na.rm = TRUE)
mediana <- median(datos$Edad, na.rm = TRUE)
moda <- names(sort(table(datos$Edad), decreasing = TRUE))[1]
rango <- diff(range(datos$Edad, na.rm = TRUE))
desv <- sd(datos$Edad, na.rm = TRUE)
varianza <- var(datos$Edad, na.rm = TRUE)
cv <- desv / media

list(Media = media, Mediana = mediana, Moda = moda,
     Rango = rango, Desviación = desv,
     Varianza = varianza, Coef_Variación = cv)
```

### Medidas de forma y outliers

```{r}
# Asimetría y curtosis
asimetria <- skewness(datos$Edad, na.rm = TRUE)
curtosis <- kurtosis(datos$Edad, na.rm = TRUE)
list(Asimetria = asimetria, Curtosis = curtosis)

# Boxplot para detectar outliers
boxplot(datos$Edad, main = "Outliers en Edad", col = "orange")
```

## 2. Muestreo y Probabilidades

### a) Probabilidad de ingreso menor o igual a $1.500.000

```{r}
set.seed(123)
muestra <- sample(datos$Ingreso, 150, replace = FALSE)
media_ingreso <- mean(muestra, na.rm = TRUE)
desv_ingreso <- sd(muestra, na.rm = TRUE)

# Probabilidad usando distribución normal
pnorm(1.5, mean = media_ingreso, sd = desv_ingreso)
```

### b) Probabilidad de ingreso mayor a $1.000.000

```{r}
1 - pnorm(1, mean = media_ingreso, sd = desv_ingreso)
```

### c) Muestreo estratificado por Estrato

```{r}
library(dplyr)

muestra_estrat <- datos %>%
  group_by(Estrato) %>%
  sample_n(50)

# Media y varianza por estrato
resumen_estrato <- muestra_estrat %>%
  summarise(Media_Ingreso = mean(Ingreso, na.rm = TRUE),
            Varianza_Ingreso = var(Ingreso, na.rm = TRUE))

resumen_estrato

# Comparar con muestra total
media_total <- mean(datos$Ingreso, na.rm = TRUE)
var_total <- var(datos$Ingreso, na.rm = TRUE)

list(Media_Total = media_total, Varianza_Total = var_total)
```
